臺灣桃園地方法院刑事判決
111年度訴字第46號
公  訴  人  臺灣桃園地方檢察署檢察官
被      告  王冠忠



選任辯護人  李大偉律師（法扶律師）
上列被告因違反毒品危害防制條例案件，經檢察官提起公訴（11
0年度偵緝字第1965號），本院判決如下：
    主  文
王冠忠共同販賣第二級毒品未遂，處有期徒刑貳年拾月。
扣案如附表一編號１所示之物均沒收銷燬。扣案如附表一編號２所
示之物均沒收。未扣案如附表二所示之物沒收，於全部或一部不
能沒收或不宜執行沒收時，追徵其價額。
    犯罪事實
一、王冠忠知悉甲基安非他命為毒品危害防制條例第2條第2項第
    2款所列之第二級毒品、4-甲基甲基卡西酮為同項第3款所列
    之第三級毒品，依法不得販賣、持有，仍與真實姓名年籍不
    詳、暱稱「鄭博文」之人共同基於販賣第二級、第三級毒品
    以營利之犯意聯絡，於民國110年7月11日中午12時許前之某
    時許，由「鄭博文」以不詳設備連結網際網路，在社交軟體
    SayHi創立「執想跟你交流」公開群組，並以暱稱「Wen」刊
    登「需，敲、這裡有人要拿嗎、支援、你敲我賴吧、money_
    520、頭像是鯊魚噢、不是女生_有兩個」等內容之訊息，以
    暗示販賣毒品。嗣員警發現上開訊息，遂喬裝為買家與之聯
    繫，並約定以新臺幣（下同）1萬2,000元之價格，向「鄭博
    文」購買第二級毒品甲基安非他命5包及含有第三級毒品4-
    甲基甲基卡西酮成分之咖啡包5包。嗣王冠忠經「鄭博文」
    告知上情後，即持如附表二所示之行動電話與喬裝買家之員
    警聯絡，並依約於110年7月11日中午12時許，前往址設桃園
    市○○區○○○路00號之松鶴汽車旅館，與喬裝買家之員警進行
    交易。而於王冠忠抵達上址將上開毒品交付員警並向員警收
    取價金之際，隨即經員警表明身分當場逮捕而未遂，並扣得
    如附表一所示之毒品，始查悉上情。
二、案經桃園市政府警察局龜山分局報告臺灣桃園地方檢察署檢
    察官偵查起訴。
    理  由
壹、證據能力之說明：
　　本判決所引用被告以外之人於審判外之陳述，檢察官、被告
    王冠忠及辯護人於本院準備程序中均表示同意作為證據（見
    本院卷第78頁），且迄至言詞辯論終結前均未聲明異議，本
    院審酌上開證據資料作成時之情況，並無違法不當或證明力
    明顯過低之瑕疵，亦認以之作為證據應屬適當，依刑事訴訟
    法第159條之5規定，認前揭證據資料均有證據能力。至本案
    認定事實所引用之非供述證據，並無證據證明係公務員違背
    法定程序所取得，依刑事訴訟法第158條之4反面解釋，當有
    證據能力，復經本院審理時，提示並告以要旨，使當事人充
    分表示意見，自得為證據使用。
貳、實體部分：
一、認定犯罪事實所憑之證據及理由：
㈠上開事實，業據被告於偵查、本院準備程序及審理中坦承不諱
  （見偵卷第129至133頁、本院卷第76至78頁、第116至117頁）
  ，且有桃園市政府警察局龜山分局扣押筆錄暨扣押物品目錄表
  、認領單、真實姓名與尿液、毒品編號對照表、職務報告、查
  獲現場及扣案物照片、手機對話紀錄翻拍照片、臺北榮民總醫
  院110年9月13日北榮毒鑑字第C0000000號毒品成分鑑定書、11
  0年9月13日北榮毒鑑字第C0000000-Q號毒品純度鑑定書(一)、
  (二)可稽（見偵卷第11頁、第37至43頁、第47頁、第49頁、第
  65至85頁、第171至175頁），復有如附表一所示之物扣案可佐
  ，足認被告上開任意性自白與事實相符，堪予採信。
㈡按毒品危害防制條例所稱之「販賣」，係指有償之讓與行為，
  包括以「金錢買賣」或「以物易物」（即互易）等態樣在內；
  祇要行為人在主觀上有藉以營利之意圖，而在客觀上有以毒品
  換取金錢或其他財物之行為，即足當之；至於買賣毒品之金額
  或所換得財物之實際價值如何，以及行為人是否因而獲取價差
  或利潤，均不影響販賣毒品罪之成立（最高法院104年度台上
  字第356號判決意旨參照）。又販賣毒品係科以重刑之違法行
  為，難以公然為之，不僅無公定之價格，任意分裝或增減其份
  量亦非難事；且各次買賣之價量，將隨雙方關係深淺、資力、
  需求量及對行情之認知、來源是否充裕、販賣者對於資金之需
  求程度、政府查緝之態度、購買者被查獲時供述購買對象之可
  能風險評估等各情形之不同，而異其標準，非可一概而論。是
  販賣之利得，除經被告具體詳陳，或有其他記載明確價量之事
  證存在外，委難察得實情。然毋論販賣毒品者係以價差或量差
  從中牟利，其意圖營利之販賣行為均無二致，是縱未確切查得
  其販賣所得賺取之實際差價，但除別有事證，足認係按同一價
  格轉讓，確未牟利外，尚難執此遽認非法販賣之事證有所不足
  ，否則將致知過坦承者難辭重典，飾詞否認者反得逞僥倖，而
  失情理之平。查被告於本件行為時為智識正常之成年人，對於
  販賣毒品為政府嚴予取締之重罪，當知之甚稔；再參以被告與
  喬裝買家之員警間並無特別之親屬情誼，難信其有甘冒久陷囹
  圄之風險，於無利可圖之情形下任意供應毒品之可能；況被告
  本件販賣第二級、第三級毒品之行為，若交易成功可從中賺取
  足供施用1次以上之第二級毒品甲基安非他命乙節，經被告於
  本院審理中供認明確（見本院卷第116至117頁），則被告有藉
  出售毒品以獲取利潤之營利意圖，要無疑問。
㈢綜上所述，本件事證已臻明確，被告犯行洵堪認定，應依法論
  科。
二、論罪科刑：
㈠罪名：
⒈按甲基安非他命、4-甲基甲基卡西酮分別為毒品危害防制條例
  第2條第2項第2款、第3款所列之第二級、第三級毒品，依法不
  得販賣、持有。又被告與喬裝買家之員警交易如附表一所示之
  毒品，係基於販賣第二級、第三級毒品以營利之犯意，並與員
  警約定毒品交易之時間、地點及交易方式，已著手於販賣上開
  第二級、第三級毒品之行為，惟因買家係警員所喬裝，並無購
  買毒品之真意而未交易成功，僅能論以販賣未遂。
⒉是核被告所為，係犯毒品危害防制條例第4條第6項、第2項、第
  3項之販賣第二級毒品未遂罪、販賣第三級毒品未遂罪。被告
  於販賣前持有第二級毒品之低度行為，為其販賣第二級毒品之
  高度行為所吸收，不另論罪；被告販賣第三級毒品前持有第三
  級毒品之行為，因經鑑驗其所含之第三級毒品4-甲基甲基卡西
  酮純質淨重為0.7546公克，未達毒品危害防制條例所處罰之5
  公克以上，自無「持有為販賣之高度行為所吸收，不另論罪」
  之問題，併此敘明。
⒊被告與「鄭博文」間就本件犯行，有犯意聯絡及行為分擔，為
  共同正犯。
⒋被告以一行為同時觸犯前揭2罪名，為想像競合犯，應依刑法第
  55條前段之規定，從一重之販賣第二級毒品未遂罪論處。
㈡刑之減輕：　
⒈未遂減輕部分：
　被告已著手於販賣毒品之犯行，惟未完成交易，已如上述，爰
  依刑法第25條第2項規定，按既遂犯之刑減輕之。
⒉毒品危害防制條例第17條第2項部分：
⑴按毒品危害防制條例第17條第2項規定：「犯第4條至第8條之罪
  於偵查及歷次審判中均自白者，減輕其刑。」係為鼓勵是類犯
  罪行為人自白、悔過，並期訴訟經濟、節約司法資源而設。此
  所謂「自白」，係指對自己之犯罪事實全部或主要部分為肯定
  供述之意。
⑵查被告就本件犯行，於偵查、本院準備程序及審理中均坦承不
  諱，業如前述，揆諸上開說明，應再依毒品危害防制條例第17
  條第2項之規定，遞減輕其刑。
⒊毒品危害防制條例第17條第1項部分：
　按犯第4條至第8條、第10條或第11條之罪，供出毒品來源，因
  而查獲其他正犯或共犯者，減輕或免除其刑，毒品危害防制條
  例第17條第1項固有明文。惟查，被告並未陳明其所持毒品之
  具體來源，故無因其供出而查獲其他正犯或共犯之情事此節，
  有臺灣桃園地方檢察署111年7月25日桃檢秀闕110偵緝1965字
  第11190847500號函、桃園市政府警察局龜山分局111年5月23
  日山警分偵字第1110018237號函暨所附職務報告可考（見本院
  卷第85至87頁、第89頁），自無從依上開規定減輕或免除其刑
  ，併此敘明。
⒋不予酌量減輕其刑之說明：
⑴按犯罪之情狀顯可憫恕，認科以最低度刑仍嫌過重者，得酌量
  減輕其刑，刑法第59條固有明文。惟前開酌量減輕其刑之規定
  ，必須犯罪另有特殊之原因與環境，在客觀上足以引起一般同
  情，認為即使宣告法定最低度刑，猶嫌過重者，始有其適用。
  此所謂法定最低度刑，固然包括法定最低本刑；惟遇有其他法
  定減輕事由時，則係指適用其他法定減輕事由減輕其刑後之最
  低度刑而言。倘被告另有其他法定減輕事由，應先適用該法定
  減輕事由減輕其刑後，猶認其犯罪之情狀顯可憫恕，即使科以
  該減輕後之最低度刑仍嫌過重者，始得適用刑法第59條規定酌
  量減輕其刑（最高法院105年度台上字第2625號判決意旨參照
  ）。
⑵辯護人雖為被告辯稱：被告犯後態度尚佳，又僅有一次販賣行
  為且為未遂，被告復未因本件犯行獲取任何報酬，犯罪情節輕
  微，請依刑法第59條規定酌減其刑等語。然販賣毒品之行為，
  除戕害購毒者之身心健康、並進而造成整體國力之衰減外，更
  因毒品施用者為取得購買毒品所需之金錢，另衍生家庭問題，
  甚引致社會治安敗壞，惡性匪淺，難認客觀上有何足以引起一
  般同情之特殊事由；再審酌被告本件所犯已依毒品危害防制條
  例第17條第2項、刑法第25條第2項之規定減輕其刑，未見有縱
  科以最低度刑，仍嫌過重之顯可憫恕或情輕法重情形，自無適
  用刑法第59條酌量減輕其刑之餘地。是辯護人前開為被告所請
  ，委欠所據。
㈢量刑：
　爰以行為人之責任為基礎，審酌被告為謀不法利益而販賣第二
  級、第三級毒品，助長施用毒品行為之氾濫，輕則戕害施用者
  之身心健康，重則引發各類犯罪，對社會秩序潛藏之危害甚高
  ，侵害社會、國家法益甚鉅，所為殊值非難；惟念及被告所欲
  販賣予喬裝員警之毒品數量非多，且未完成交易行為即遭警查
  獲，惡性尚非重大不赦；另參以被告犯後坦承犯行之態度，兼
  衡被告於本院審理中自陳所受教育程度為高職畢業，入監前從
  事園藝業，家庭經濟狀況小康（見本院卷第117頁）等一切情
  狀，量處如主文第1項所示之刑，以示懲儆。
三、沒收之說明：　
㈠附表一編號1部分：
⒈按查獲之第一級、第二級毒品，不問屬於犯罪行為人與否，均
  沒收銷燬之，毒品危害防制條例第18條第1項前段定有明文。
⒉查扣案如附表一編號1所示之物，經送鑑驗結果，確含有第二級
  毒品甲基安非他命成分等節，有臺北榮民總醫院110年9月13日
  北榮毒鑑字第C0000000號毒品成分鑑定書在卷可查（見偵卷第
  171頁），堪認上開扣案物品確係毒品危害防制條例第2條第2
  項第2款所列之毒品，屬違禁物無訛。又前開扣案物品均係被
  告所有，並為其本案販賣所用等節，亦經被告於本院審理中供
  陳明確（見本院卷第114至115頁），揆諸前述，不問屬於犯罪
  行為人與否，均應依毒品危害防制條例第18條第1項前段規定
  ，宣告沒收銷燬之。又用以盛裝上開毒品之包裝袋5只，因以
  現行之鑑驗技術，尚難將之與其內殘留之毒品完全析離，復無
  析離之實益及必要，自應整體視為查獲之第二級毒品，一併沒
  收銷燬之。至因鑑驗耗用之毒品，既已滅失，自無庸宣告沒收
  。
㈡附表一編號2部分：
⒈按毒品危害防制條例第18條第1項後段雖規定查獲之第三級毒品
  ，無正當理由而擅自持有者，沒入銷燬之，然此應沒入銷燬之
  毒品，係專指查獲施用或持有之第三級毒品，尚不構成犯罪行
  為者，應依行政程序沒入銷燬而言，惟如其行為已構成犯罪，
  則該毒品即屬不受法律保護之違禁物，應回歸刑法之適用，依
  刑法第38條第1項之規定宣告沒收，始為適法（最高法院98年
  度台上字第2889號、99年度台上字第2733號判決意旨參照）。
⒉經查，扣案如附表一編號2所示之物，經送鑑定均檢出第三級毒
  品成分乙節，有前揭鑑定書在卷足參，而上開物品均係被告本
  案販賣未遂之第三級毒品此情，既經論定如前，依上說明，即
  應依刑法第38條第1項規定宣告沒收。又用以盛裝上開毒品之
  包裝袋5只，應整體視為查獲之第三級毒品，一併沒收之。至
  因鑑驗耗損而滅失之部分，自無庸宣告沒收，附此敘明。
㈢附表二部分：
⒈按犯第4條至第9條、第12條、第13條或第14條第1項、第2項之
  罪者，其供犯罪所用之物，不問屬於犯罪行為人與否，均沒收
  之，毒品危害防制條例第19條第1項定有明文。
⒉查如附表二所示之行動電話1支，雖未扣案，然為被告持以從事
  販賣毒品犯行之聯絡工具，係供被告犯本案販賣毒品未遂犯行
  所用之物，業據被告供承明確（見本院卷第77頁、第117頁）
  ，是不問屬於犯罪行為人與否，均應依毒品危害防制條例第19
  條第1項規定，宣告沒收。
據上論斷，應依刑事訴訟法第299條第1項前段，判決如主文。
本案經檢察官洪福臨提起公訴，檢察官蕭佩珊、賴怡伶到庭執行
職務。
中　　華　　民　　國　　111 　年　　10　　月　　12　　日
                  刑事第十五庭　審判長法　官　林龍輝
                                      法  官  林岷奭
                                      法  官  郭于嘉　
以上正本證明與原本無異。
如不服本判決應於收受判決後20日內向本院提出上訴書狀，並應
敘述具體理由。其未敘述上訴理由者，應於上訴期間屆滿後20日
內向本院補提理由書(均須按他造當事人之人數附繕本)「切勿逕
送上級法院」。 
　　　　　　　　　　　　　　　書記官　蔡得憲　　　　　
中　　華　　民　　國　　111 　年　　10　　月　　12　　日
附錄本案論罪科刑法條全文：
毒品危害防制條例第4條
製造、運輸、販賣第一級毒品者，處死刑或無期徒刑；處無期徒
刑者，得併科新臺幣3千萬元以下罰金。
製造、運輸、販賣第二級毒品者，處無期徒刑或10年以上有期徒
刑，得併科新臺幣1千5百萬元以下罰金。
製造、運輸、販賣第三級毒品者，處7年以上有期徒刑，得併科
新臺幣1千萬元以下罰金。
製造、運輸、販賣第四級毒品者，處5年以上12年以下有期徒刑
，得併科新臺幣5百萬元以下罰金。
製造、運輸、販賣專供製造或施用毒品之器具者，處1年以上7年
以下有期徒刑，得併科新臺幣1百50萬元以下罰金。
前五項之未遂犯罰之。
附表一：
編號 物品名稱 數量 鑑驗結果 １ 第二級毒品甲基安非他命 5包（含包裝袋5只） 檢品編號：C0000000-0 檢品外觀：白色或透明晶體5包（編號1～5） 毛重：4.7955公克（含5個塑膠袋及5張標籤重） 淨重：3.6265公克 取樣量：0.0627公克 驗餘量：3.5638公克 結果判定：檢出成分第二級毒品甲基安非他命（Methamphetamine） 純度：82.9％ 純質淨重：3.0064公克 ２ 毒品咖啡包 5包（含包裝袋5只） 檢品編號：C0000000-0 檢品外觀：COMPASS字樣兔子圖案綠色包裝袋內含鵝黃色粉末5包（編號6～10） 毛重：26.9011公克（含5個包裝袋、1個塑膠袋及5張標籤重） 淨重：20.5614公克 取樣量：0.4511公克 驗餘量：20.1103公克 結果判定：檢出成分第三級毒品4-甲基甲基卡西酮（4-methylmethcathinone、Mephedrone、4-MMC） 純度：3.67％ 純質淨重：0.7546公克 
附表二：
編號 物品名稱 數量 說明 １ SAMSUNG廠牌行動電話 1支 內含門號0000000000號SIM卡1張